臺灣臺南地方法院民事判決　　　　　　　 96年度簡上字第4號
上　訴　人
即被上訴人　丙○○
被上訴人
即上訴人　　甲○○
　　　　　　　　　　　　2
上列當事人間請求侵權行為損害賠償事件，上訴人對於民國95年
11月20日本院臺南簡易庭95年度南簡字第1267號第一審判決提起
上訴，經本院於96年3月29日言詞辯論終結，判決如下：
    主  文
上訴人丙○○、甲○○之上訴均駁回。
第二審訴訟費用新台幣玖仟陸佰元，由上訴人丙○○負擔新台幣
壹仟伍佰元，上訴人甲○○負擔新台幣捌仟壹佰元元。
    事  實  及  理  由
一、上訴人甲○○即被上訴人於原審起訴及於本院主張：
  (一)上訴人即被上訴人甲○○原任職於誼光保全股份有限公司台
    南分公司（下稱誼光公司台南分公司）奇美醫院保全服務處
    ，與在該醫院附近經營機汽車保管業之康利福有限公司（下
    稱康利福公司）負責人即被上訴人即上訴人丙○○，因細故
    發生爭執，被上訴人即上訴人丙○○因而懷恨在心，於民國
    93年1月13日寄發報告書給奇美醫院院長，指稱上訴人即被
    上訴人甲○○向被上訴人即上訴人丙○○揩油新臺幣（下同
    ）100,000元。又於93年10月14日、94年3月9日寄發存證信
    函予上訴人即被上訴人甲○○任職之誼光公司董事長李峰遙
    、台南分公司經理莊永裕，指稱上訴人即被上訴人甲○○向
    被上訴人丙○○給付揩油100,000元，無心奇美醫院保全之
    正當工作，率眾欺壓被上訴人即上訴人丙○○經營汽機車保
    管業。上訴人即被上訴人丙○○所為上開不實內容之言論，
    已不法侵害原告之名譽，爰依民法第184條第1項、第195 條
    第1項規定之侵權行為法律關係，請求被上訴人即上訴人丙○○賠償上訴人即被上訴人甲○○非財產上損害500,000 元
    ，及自起訴狀繕本送達翌日起至清償日止，按年息百分之5
    計算之利息，並陳明願供擔保，請准宣告假執行。原審判命
    被上訴人即上訴人丙○○應給付上訴人即被上訴人甲○○
    80,000元，及自95年7月5日起至清償日止，按年息百分之5
    計算之利息，上訴人即被上訴人甲○○勝訴部分得假執行，
    惟被上訴人即上訴人丙○○得以80,000元供擔保後，免為假
    執行，並駁回上訴人即被上訴人甲○○其餘之訴。
  (二)上訴人即被上訴人甲○○曾擔任總統外出之前衛侍衛官，被
    上訴人即上訴人丙○○再三以言語、書信等不正方式散播不
    實之事項誣指上訴人即被上訴人甲○○向其勒索100, 000
    元，除造成上訴人即被上訴人甲○○賴以生存之清譽嚴重受
    損，並影響內部升遷之機會，精神上痛苦萬分，且被上訴人
    即上訴人丙○○財產上億元，原審疏未審酌於此，僅判命被
    上訴人即上訴人丙○○人賠償80,000元，顯然過少。上訴人
    即被上訴人甲○○對於不利於己之部分提起上訴，並聲明：
    原判決不利於上訴人甲○○部分廢棄，被上訴人丙○○應再
    給付上訴人甲○○420,000元，及自起訴狀繕本送達翌日起
    至清償日止，按年息百分之5計算之利息。
二、被上訴人即上訴人丙○○則以：
  (一)被上訴人即上訴人丙○○在奇美醫院附近經營汽機車停車場
    業務，於92年12月1日開幕日上訴人即被上訴人甲○○即向
    表示「你需先拿100,000元給我，以後再說」等語，被上訴
    人即上訴人丙○○以為上訴人即被上訴人甲○○開玩笑而未
    予理睬，未料其後上訴人即被上訴人甲○○即經常跟隨被上
    訴人即上訴人丙○○要錢，被上訴人即上訴人丙○○無可忍
    受，遂於92年12月19日上午9時許，欲拜訪奇美醫院院長請
    求主持公道，上訴人即被上訴人甲○○竟帶同3名保全員在
    奇美醫院洗腎房前之走廊將被上訴人即上訴人丙○○推倒受
    傷嚴重，經被上訴人即上訴人丙○○對上訴人即被上訴人甲○○提出刑事傷害告訴及民事損害賠償訴訟，經本院判處上
    訴人即被上訴人甲○○拘役59日確定，並判命上訴人即被上
    訴人甲○○應賠償12,144元。詎上訴人即被上訴人甲○○對
    被上訴人即上訴人丙○○勒索100,000元未果，即利用其任
    誼光公司台南分公司派駐奇美醫院小隊長之職權，每日率保
    全員7、8人圍堵被上訴人即上訴人丙○○經營之停車場兩處
    出入口，指揮來車不可進入被上訴人即上訴人丙○○經營之
    停車場，致被上訴人即上訴人丙○○停車場收入減少，被上
    訴人即上訴人丙○○曾向奇美醫院院長及上訴人即被上訴人
    甲○○服務之誼光公司公司陳情，惟誼光公司認上訴人即被
    上訴人甲○○上開行為對其營業有利，亦置之不理，並將上
    訴人即被上訴人甲○○升任為經理，被上訴人即上訴人丙○○向奇美醫院院長及誼光公司董事長李峰造、誼光公司台南
    分公司經理莊永裕指陳上訴人即被上訴人甲○○之勒索100,
    000元，且率保全員禁止汽機車停放在被上訴人即上訴人丙○○經營之停車場均為事實，並無妨害上訴人即被上訴人甲○○之名譽，且上訴人即被上訴人甲○○又晉陞為經理，足
    證上訴人即被上訴人並無任何損害，反受有利益。又上訴人
    即被上訴人甲○○出手襲擊被上訴人即上訴人丙○○倒地致
    嚴重傷害，法院僅判命上訴人即被上訴人甲○○賠償醫藥費
    用2,144元、精神損害金10,000元，惟對於被上訴人即上訴
    人丙○○對於上訴人即被上訴人甲○○未生任何損害的情況
    下，原判決竟判命被上訴人即上訴人丙○○賠償80,000元，
    顯失公平，被上訴人即上訴人丙○○對其不利之部分提起上
    訴，並聲明：原判決命上訴人丙○○給付被上訴人甲○○
    80,000元及法定遲延利息部分廢棄，上開廢棄部分，被上訴
    人甲○○在第一審之訴駁回。
三、兩造不爭執之事項：
  (一)被上訴人即上訴人丙○○於93年1月13日郵寄報告書給奇美
    醫院院長，其內容謂：「甲○○為向陳情人揩油10萬元，無
    心奇美醫院保全之正當工作，利用奇美醫院保全人員之職權
    施壓陳情人，愈來愈猖狂」等語。
  (二)被上訴人即上訴人丙○○於93年10月14日郵寄台南成功郵局
    第2404號存證信函予上訴人即被上訴人甲○○服務之誼光公
    司董事長李峰遙及台南分公司經理莊永裕，其內容稱：「保
    全員甲○○於92年12月1日寄件人（指被上訴人即上訴人丙○○）開業日即要求給付他10萬元」等語。
  (三)被上訴人即上訴人丙○○於94年3月9日郵寄台南第25支局第
    39號存證信函給上訴人即被上訴人甲○○服務誼光公司董事
    長李峰遙及台南分公司經理莊永裕，其內容稱：「保全員隊
    長甲○○向寄件人丙○○要求給他10萬元，否則不准開業」
    等語。
  (四)上訴人即被上訴人甲○○就被上訴人即上訴人上開郵寄報告
    書及存證信函之行為，對於被上訴人即上訴人丙○○提出妨
    害名譽刑事告訴，經臺灣台南地方法院地檢署檢察官以95年
    度偵字第2143號以逾告訴期間而為不起訴處分確定在案。
  (五)上訴人即被上訴人甲○○於92年12月19日上午9時許，在奇
    美醫院洗腎房前之走廊推倒被上訴人即上訴人丙○○成傷，
    被上訴人即上訴人丙○○對上訴人即被上訴人甲○○提出傷
    害告訴後，經本院以94年度簡字第700號刑事判決處上訴人
    即被上訴人甲○○拘役59日，上訴人即被上訴人甲○○提起
    上訴，經本院以94年度簡上字第184號駁回其上訴而確定，
    另本院以95年度訴字第90號損害賠償事件判決上訴人即被上
    訴人甲○○應賠償被上訴人即上訴人丙○○12,144元及法定
    遲延利息確定。
四、兩造爭執之事項：
    上訴人即被上訴人甲○○主張被上訴人即上訴人丙○○向奇
    美醫院院長及誼光公司董事長李峰遙、台南分公司經理莊永
    裕誣指上訴人即被上訴人甲○○向其索討100,000元，致其
    名譽受損等情，被上訴人即上訴人丙○○則以其確有向奇美
    醫院院長及誼光公司董事長李峰遙、台南分公司經理莊永裕
    陳情上訴人即被上訴人向其索討100,000元，惟否認有何不
    法侵害上訴人即被上訴人甲○○名譽之情事，並以前揭情詞
    置辯。是以本件兩造之爭點即在於：(一)上訴人即被上訴人甲○○有無向被上訴人即上訴人丙○○索討100,000元？(二)被
    上訴人即上訴人丙○○之行為是否不法侵害上訴人即被上訴
    人甲○○之名譽？(三)上訴人即被上訴人甲○○得請求之非財
    產上損害額若干？
五、本院得心證之理由：
  (一)上訴人即被上訴人甲○○有無向被上訴人即上訴人丙○○索
    討100,000元？
    證人朱文鴻於原審到庭證述：「我是作醫療廢棄物非焚化的
    處理，88年開始與奇美醫院就有業務上的接觸，至今我還常
    去奇美醫院在那裡看病或業務往來，大概1個月或2個月去1
    次。我沒有當場看到向被告（指被上訴人即被上訴人丙○○
    ）要10萬元，我也是聽說的，是中央廣播電台的台長要我出
    面處理這件事情。」（見原審卷第85頁）；證人吳志聰於原
    審則證稱：「我以前有在信富管理顧問有限公司，專職車禍
    調解事宜，常到奇美醫院去，有時會停到被告（指被上訴人
    即上訴人丙○○）經營的停車場，他的停車場就在奇美醫院
    後門，93年5月份某日中午，我停車進入到被告停車場，原
    告（指上訴人即被上訴人甲○○）與被告及誼光保全人員在
    被告停車場門口吵架，被告憤慨的大聲說還不都是為了沒有
    給誼光的人10萬元」、「當時被告沒有說是要給誰10萬元，
    我不知道是誼光保全的誰向被告要10萬元」、「（法官問：
    有無親自聽聞原告向被告要求給付10萬元？）沒有親自聽見
    」等語（見原審卷第105頁、106頁）。另證人乙○○於本院
    審理中證稱：「（我）大約1年多前受僱於丙○○，在奇美
    醫院旁的私人停車場擔任收費員」、「兩造是為了停車場的
    生意有爭執。（我）親眼看到甲○○攔阻車輛進入丙○○的
    私人停車場，甚至把丙○○的停車場出入口用鐵鍊練住。兩
    造也曾經為了停車場的生意發生爭吵，我上班時間沒有靠近
    兩造，所以不知道吵架的詳細內容，但他們聲音很大聲看得
    出來是在吵架」、「（法官問：你是否知悉兩造間有一筆10
    萬元的金錢糾紛？）我有聽丙○○說過，我看到兩造吵架後
    ，我問丙○○兩造為何事吵架，丙○○表示如給付10 萬元
    給甲○○，他就不會阻擾停車場的生意」、「（你是否有親
    耳聽到或看到甲○○向丙○○要錢？）沒有聽到或看到甲○○向丙○○要錢，我親眼看過兩造爭吵2、3次。兩造爭吵內
    容我沒有仔細聽」等語（見本院卷第111頁、112頁）。依上
    開證人之證詞可知，證人朱文鴻、吳志聰、乙○○均未親自
    見聞上訴人即被上訴人甲○○向被上訴人即上訴人丙○○索
    取100,000作為順利經營停車場之代價，而係經由他人或被
    上訴人即上訴人丙○○之轉述而來，故證人朱文鴻、吳志聰
    、乙○○經轉述他人陳述所為上開證詞為傳聞證據，自難採
    為證據。至證人童菊英（為被上訴人即上訴人丙○○之妻）
    固於原審到庭證述：「兩造爭執時間我不記得，我只記得我
    們停車場在92年12月份開張，開張後原告不願意讓我們的停
    車場營業，我不知道原因是什麼，原告對我先生說，如果給
    他10萬元他就不會管，我先生不肯，我有勸我先生給原告錢
    ，我先生就是不願意，原告是在機車停車場大門口講的，講
    的時候只有兩造和我在場，大概時間是開張後的1、2個月內
    」等語（見原審卷第106頁），惟證人童菊英係被上訴人即
    上訴人丙○○之配偶，2人具有夫妻情誼，關係密切，其證
    言不免偏頗失真，亦難遽予採信。此外，被上訴人即上訴人
    丙○○復無其他積極證據足以證明上訴人即被上訴人甲○○
    確有向其索取100,000元作為順利經營停車場之代價，難認
    被上訴人即上訴人丙○○向奇美醫院院長及誼光公司董事長
    李峰遙、台南分公司經理莊永裕指陳上訴人即被上訴人甲○○向其索討100,000元等情節為真實。
  (二)被上訴人即上訴人丙○○之行為是否不法侵害上訴人即被上
    訴人甲○○之名譽？
    依被上訴人即上訴人丙○○郵寄給奇美醫院院長及誼光公司
    董事長李峰遙、台南分公司經理莊永裕之報告書及存證信函
    其內容謂：「甲○○為向陳情人揩油10萬元，無心奇美醫院
    保全之正當工作，利用奇美醫院保全人員之職權施壓陳情人
    ，愈來愈猖狂」、「保全員甲○○於92年12月1日寄件人（
    指被上訴人即上訴人丙○○）開業日即要求給付他10萬元」
    、「保全員隊長甲○○向寄件人丙○○要求給他10萬元，否
    則不准開業」等語可知，被上訴人即上訴人丙○○係不實指
    述上訴人即被上訴人甲○○向其索取100,000元，作為被上
    訴人即上訴人丙○○順利經營汽機車停車場之代價，且指摘
    上訴人即被上訴人甲○○無心奇美醫院保全之正當工作，利
    用職權向其施壓、行為猖狂等情，對上訴人即被上訴人甲○○之品性、操守等名譽為負面之評價，姑且不論奇美醫院院
    長及誼光公司董事長李峰遙、台南分公司經理莊永裕收受報
    告書或存證信函後，是否對上訴人即被上訴人甲○○作出何
    種之處置，然依一般社會生活經驗而言，上開不實指述，客
    觀上確實足以使人對上訴人即被上訴人甲○○之品格、操守
    及領導形象產生質疑、誤解，甚或產生厭惡、排斥感，貶損
    其名譽至為明確，從而，被上訴人即上訴人丙○○寄發無法
    證明其內容為真實且客觀上足以使上訴人即被上訴人甲○○
    名譽受損之報告書、存證信函之行為，確有不法侵害上訴人
    即被上訴人甲○○之名譽，洵堪認定。
  (三)上訴人即被上訴人甲○○得請求之非財產上損害額若干？
    按因故意或過失，不法侵害他人之權利者，負損害賠償責任
    ，民法第184條第1項前段定有明文。又不法侵害他人之名譽
    ，被害人雖非財產上之損害，亦得請求賠償相當之金額，民
    法第195條第1項亦定有明文。次按不法侵害他人之人格權，
    被害人受有非財產上損害，請求加害人賠償相當金額之慰撫
    金時，法院對於慰撫金之量定，應斟酌實際加害情形、所造
    成之影響、被害人痛苦之程度、兩造之身分、地位、經濟情
    形及其他各種狀況，以核定相當之數額（最高法院47年台上
    字第1221號判例及同院51年台上字第223 號判例意旨可資參
    照）。本院審酌被上訴人即上訴人丙○○郵寄報告書予上訴
    人即被上訴人甲○○派駐地奇美醫院院長，另郵寄存證信函
    予上訴人即被上訴人甲○○任職之誼光公司董事長李峰遙、
    台南分公司經理莊永裕，不實指稱上訴人即被上訴人甲○○
    利用奇美醫院保全人員之職權施壓被上訴人即上訴人丙○○
    ，行徑猖狂，且向其索取100,000元作為順利經營停車場之
    代價，不法侵害上訴人即被上訴人甲○○之名譽，上訴人即
    被上訴人甲○○之心理及精神上自感痛苦，並斟酌上訴人即
    被上訴人甲○○為陸軍官校正期生畢業，現任職誼光公司，
    原任職誼光公司派駐奇美醫院保全員小隊長，現任台南分公
    司經理，每月收入37,000元，94年度名下有利息、薪資、獎
    金所得總額計637,095元，房屋、土地各1筆，財產總額為
    907,656元。被上訴人即上訴人丙○○為國小肄業，現從事
    經營停車場業務，每月收入約20餘萬元，94年度名下有利息
    、薪資、股利所得計1,451,307元，房屋5筆、田賦27筆、土
    地15筆，財產總額為122,312,344元等一切情狀，業經兩造
    於原審陳明在卷（見原審卷第72頁），且有原審依職權調閱
    兩造稅務電子閘門財產所得調件明細表附卷可考（見原審卷
    第9-25頁），認上訴人即被上訴人甲○○請求被上訴人即上
    訴人丙○○賠償非財產上損害之精神慰撫金500,000元尚屬
    過高，應予核減為80,000元，方屬公允。
六、綜上所述，上訴人即被上訴人甲○○本於侵權行為之法律關
    係，請求被上訴人即上訴人丙○○給付80,000元及自起訴狀
    繕本送達之翌日（即95年7月5日）起至清償日止，按年息5%
    計算之利息部分，為有理由，應予准許；又本件係屬適用簡
    易訴訟程序之民事簡易事件，上開應准許部分所為被上訴人
    即上訴人丙○○敗訴部分之判決，應依職權宣告假執行。至
    逾上開所為之請求，為無理由，應予駁回，又其假執行之聲
    請，失所附麗，應併予駁回。原審判決命被上訴人即上訴人
    丙○○應給付上訴人即被上訴人甲○○80,000，及自95年7
    月5日起至清償日止，按年息5%計算之利息，並駁回上訴人
    即被上訴人甲○○其餘請求，兩造就原判決各對不利於己之
    部分提起上訴，分別指摘原判決不當，求予廢棄改判。原審
    判命被上訴人即上訴人丙○○給付80,000元及法定遲延利息
    ，並依職權為假執行之宣告，及依被上訴人即上訴人丙○○
    之聲請，為免為假執行之宣告，核無違誤，被上訴人即上訴
    人丙○○上訴意旨，指摘原判決此部分不當，求予廢棄，為
    無理由，應予駁回。至原審就上訴人即被上訴人甲○○上訴
    部分之請求不應准許，原判決為其敗訴之判決，並駁回其假
    執行之聲請，亦無違誤，上訴人即被上訴人甲○○上訴意旨
    ，就此部分指摘原判決不當，求予廢棄，為無理由，應駁回
    其上訴。
七、本件待證事實已臻明確，兩造其餘攻擊防禦方法及舉證，對
    判決結果已不生影響，爰不一一論述，併此敘明。
八、據上論結，本件兩造上訴，均無理由，依民事訴訟法第436
    條之1第3項、第449條第1項、第78條、第87條第1項，判決
    如主文。
中　　華　　民　　國　　96　　年　　4 　　月　　12　　日
                 民事第三庭    審判長法　官　蔡美美
                                     法  官  張季芬
                  　　　　　　　　　 法　官　張桂美
上正本證明與原本無異
本判決不得上訴
中　　華　　民　　國　　96　　年　　4 　　月　　13　　日
                                     書記官  黃鋕偉
